臺灣高等法院高雄分院刑事判決　　　　 96年度上訴字第969號
上　訴　人
即　被　告　甲○○
上列上訴人因被告違反廢棄物清理法案件，不服臺灣屏東地方法
院96年度訴字第115 號中華民國96年3 月28日第一審判決（起訴
案號：臺灣屏東地方法院檢察署96年度撤緩偵字第3 號），提起
上訴，本院判決如下：
     主  文
原判決關於甲○○部分撤銷。
甲○○共同連續未經主管機關許可，提供土地回填廢棄物，處有
期徒刑貳年，減為有期徒刑壹年。
     事  實
一、甲○○與潘沐田（原名潘英田業經原審判處有期徒刑1 年6
    月，緩刑4 年，並向公庫支付新台幣8 萬元確定。）均明知
    未經主管機關許可，不得提供土地回填廢棄物，竟基於共同
    提供土地回填廢棄物之概括犯意聯絡，由甲○○於民國94年
    7 月間，提供不知情之潘准行所有，位於屏東縣新埤鄉○○
    段284 地號之土地，並僱請潘沐田在該土地上圈圍籬笆以為
    掩蔽，而推由潘沐田連續於94年7 月16日、17日等2 日，以
    回填1 立方公尺150 元之代價，聯絡真實姓名年籍資料不詳
    綽號「林仔」與另一名成年男子，將該2 人自屏東縣枋寮鄉
    某工業區所載離之共計140 立方公尺之灰色粉末狀鋁二級冶
    煉集塵灰渣類之一般事業廢棄物載運至上開土地，而回填傾
    倒入該土地上2 個坑洞中（該土地坑洞各深約1 公尺、長合
    計約50公尺、寬合計約15公尺）。嗣於94年7 月21日有民眾
    向屏東縣警察局潮州分局餉潭派出所檢舉，經屏東縣環境保
    護局於同年月22日11時20分許執行稽查時，始悉上情。
二、案經屏東縣警察局潮州分局報請臺灣屏東地方法院檢察署檢
    察官偵查起訴。
    理  由
一、按除被告所犯為死刑、無期徒刑、最輕本刑為3 年以上有期
    徒刑之罪或高等法院管轄第一審案件者外，於法院行準備程
    序進行中，被告先就被訴事實為有罪之陳述時，審判長得告
    知被告簡式審判程序之旨，並聽取當事人、代理人、辯護人
    及輔佐人之意見後，裁定進行簡式審判程序；且受命法官行
    準備程序，與法院或審判長有同一之權限；又簡式審判程序
    之證據調查，不受刑事訴訟法第159 條第1 項、第161 條之
    2 、第161 條之3 、第163 條之1 及第164 條至第170 條規
    定之限制，刑事訴訟法第273 條之1 第1 項、第279 條第2
    項前段、第273 條之2 分別定有明文。本件被告所犯係死刑
    、無期徒刑、最輕本刑為3 年以上有期徒刑以外之罪，其於
    本院審理程序中就被訴事實為有罪之陳述，經審判長告知簡
    式審判程序之旨，並聽取公訴人、被告之意見後，本院合議
    庭認為適宜進行簡式審判程序，依刑事訴訟法第273 條之1
    第1 項規定，裁定進行簡式審判程序，合先敘明。
二、上開事實，業據被告甲○○於原審及本院審理中供認不諱，
    與潘沐田、潘准行、潘文彬、蔡武良於警偵訊時之證述大致
    相符，復有屏東縣環境保護局環境稽查工作紀錄1 份、行政
    院環保署環境督察總隊南區環境督察大隊檢測報告1 份、不
    動產買賣契約憑證1 份、土地所有權狀1 份、開挖與採驗現
    場照片21張、附卷可稽（見警卷第22、27-32 頁，4830號偵
    查卷36-43 頁）。是被告自白與事實相符，堪以採信，而本
    件事證明確，其上揭犯行洵堪認定。
三、論罪科刑：
（一）比較新舊法：
  １、被告二人行為後，刑法第33條第5 款修正規定「罰金：新
      臺幣一千元以上，以百元計算之。」，與修正前刑法第33
      條第5 款規定「罰金：一元以上。」不同，本件並無諭知
      罰金刑，自無適用此規定之餘地，無庸為新舊法之比較。
  ２、修正後刑法第56條已刪除連續犯之規定，而本案被告二人
      先後於94年7 月16日與17日非法提供土地，回填廢棄物，
      時間緊接，方法相同，觸犯構成要件相同之罪名，顯係基
      於概括犯意為之，依修正前刑法第56條均屬連續犯，以一
      罪論，但得加重其刑至二分之一；惟如依新法規定，因連
      續犯業已刪除，即應按數罪之規定併罰，數罪併罰之結果
      ，顯較諸以一罪論而加重其刑至二分之一之結果不利於被
      告；比較新舊法結果，以修正前刑法較有利於行為人。
  ３、95年7 月1 日起施行（下稱新法）之刑法第2 條第1 項規
      定：「行為後法律有變更者，適用行為時之法律。但行為
      後之法律有利於行為人者，適用最有利於行為人之法律。
      」改採「從舊從輕」主義，係規範行為後法律變更所衍生
      新舊法律比較適用之準據法，以適用最有利於行為人之法
      律為原則。準此，法院裁判時已在新法施行之後，如新舊
      法條文之內容有所修正，除其修正係無關乎處罰之輕重或
      要件內容之不同，而僅為其他純文字之修正，非該條所指
      之法律有變更者，依本院最近見解，可毋庸依該規定為新
      舊法之比較，而應依一般法律適用原則，適用裁判時法外
      ，即應適用新法第二條第一項之規定，為「從舊從輕」之
      比較。刑法第28條原規定：「二人以上共同『實施』犯罪
      之行為者，皆為共同正犯。」新法修正為：「二人以上共
      同『實行』犯罪之行為者，皆為共同正犯。」將舊法之「
      實施」修正為「實行」。原「實施」之概念，包含陰謀、
      預備、著手及實行等階段之行為，修正後僅共同實行犯罪
      行為始成立共同正犯。是新法共同正犯之範圍已有限縮，
      排除陰謀犯、預備犯之共同正犯。新舊法就共同正犯之範
      圍既因此而有變動，自屬犯罪後法律有變更，而非僅屬純
      文字修正，應有新舊法比較適用之問題。（最高法院96年
      度台上字第934 號判決參照），被告與潘沐田就本件犯罪
      事實有犯意聯絡及行為分擔，無論依新法或舊法均成立共
      同正犯，依刑法第2 條第1 項前段，自應適用修正前之刑
      法第28條。
（二）核被告未經主管機關許可，提供上開土地回填廢棄物，係
      犯廢棄物清理法第46條1 項第3 款之犯行（起訴書以被告
      二人所為係犯廢棄物清理法第46條1 項第4 款，惟公訴人
      業於本院準備程序中當庭變更起訴法條為廢棄物清理法第
      46條1 項第3 款，併予敘明）。被告與潘沐田就本件犯罪
      事實有犯意聯絡及行為分擔，皆為共同正犯。被告先後於
      94年7 月16日與17日非法提供土地，供他人回填廢棄物，
      時間緊接，方法相同，觸犯構成要件相同之罪名，顯係基
      於概括犯意為之，應依修正前刑法第56條連續犯規定，論
      以一罪，並依法加重其刑。原判決對被告予以論科，固非
      無見，惟被告與潘沐田共同提供本件土地供綽號「林仔」
      與另一名不詳成年男子傾倒廢棄物，雙方係處於對立之地
      位，「林仔」與另一名不詳男子係傾倒廢棄物之人並非共
      同提供土地供人傾倒廢棄物之人甚明，原判決認被告潘沐
      田與「「林仔」及另一名不詳男子彼此間有犯意聯絡及行
      為分擔，皆為共同正犯，並有未洽；又原判決未及適用96
      年7 月16日施行之「中華民國九十六年罪犯減刑條例」第
      2 條第1 項第3 款（犯廢棄物清理法之罪不在同條例第3
      條所列不予減刑之罪之範圍內）予以減刑，亦有未合。被
      告上訴意旨指摘原判決量刑過重，固無理由，惟原判決既
      有上開可議，自應由本院予以撤銷改判。爰審酌被告明知
      不得非法提供土地回填廢棄物，卻未經許可提供本件土地
      非法回填近140 立方公尺之灰色粉末狀鋁二級冶煉集塵灰
      渣類之一般事業廢棄物，不僅影響環境衛生甚鉅，且亦造
      成鄰人困擾，而被告業於94年3 月至6 月間因非法提供土
      地回填及非法從事清除處理廢棄物，分別於94年3 月16日
      、5 月24日經警查獲，而經本院以96年度上訴字第589 號
      各判處有期徒刑1 年6 月與1 年2 月，應執行有期徒刑2
      年6 月，竟又於94年7 月間犯本案非經許可提供土地供他
      人回填廢棄物之罪（該前案係由臺灣高雄地方法院檢察署
      另以該署95年度偵字第2177、5994、16345 號起訴被告甲
      ○○涉犯違反廢棄物清理法第46條第1 項第3 款與第1 項
      第4 款等案件，該前案之回填廢棄物時間，分別為94年3
      月5 日與6 日、94年5 月10日，而回填、堆置廢棄物之土
      地則在高雄縣大寮鄉○○段潮州寮小段5844、5845、5846
      地號，行為態樣為「受不知情之土地承租人之委託，擔任
      上開地號地號之現場管理人，負責土方回填事宜而無償提
      供上開土地予不特定人傾倒、堆置，而從事回填掩埋有害
      事業廢棄物」，故與本件時間並非緊接、且方法亦不相同
      ，並無連續犯之裁判上一罪關係），足見其惡性不輕；惟
      念及被告均坦承犯行等一切情狀，量處如主文第2 項所示
      之刑，並依上開條例第2條第1項第3款減刑二分之一。
四、同案被告潘沐田部分業經原審判決確定，不另論列。
據上論斷，應依刑事訴訟法第369 條第1 項前段、第364 條、第
273 條之1 第1 項、第299 條第1 項前段，廢棄物清理法第46條
第1 項第3 款，刑法第2 條第1 項前段、第11條、（修正前）第
28條、（修正前）第56條，中華民國九十六年罪犯減刑條例第2
條第1 項第3 款、第7條，判決如主文。
本案經檢察官郭振昌到庭執行職務。
中　　華　　民　　國　　96　　年　　7 　　月　　19　　日
                  刑事第八庭    審判長法  官   李炫德
                                      法  官   陳志銘
                                      法  官   蔡國卿
以上正本證明與原本無異。
如不服本判決應於收受本判決後10日內向本院提出上訴書狀，其
未敘述上訴理由者，並得於提起上訴後10日內向本院補提理由書
狀（均須按他造當事人之人數附繕本）「切勿逕送上級法院」。
中　　華　　民　　國　　96　　年　　7 　　月　　19　　日
　　　　　　　　　　　　　　　　　　　書記官   楊茱宜
附錄本案判決論罪科刑法條：
廢棄物清理法第46條
有下列情形之一者，處1 年以上5 年以下有期徒刑，得併科新臺
幣3 百萬元以下罰金：
一  任意棄置有害事業廢棄物。
二  事業負責人或相關人員未依本法規定之方式貯存、清除、處
    理或再利用廢棄物，致污染環境。
三  未經主管機關許可，提供土地回填、堆置廢棄物。
四  未依第41條第1項規定領有廢棄物清除、處理許可文件，從
    事廢棄物貯存、清除、處理，或未依廢棄物清除、處理許可
    文件內容貯存、清除、處理廢棄物。
五  執行機關之人員委託未取得許可文件之業者，清除、處理一
    般廢棄物者；或明知受託人非法清除、處理而仍委託。
六  公民營廢棄物處理機構負責人或相關人員、或執行機關之人
    員未處理廢棄物，開具虛偽證明。
